【裁判字號】    90,上訴,653
【裁判日期】    900322
【裁判案由】    懲治盜匪條例
【裁判全文】
臺灣高等法院臺南分院刑事判決                      九十年度上訴字第六五三號
      上  訴  人  臺灣嘉義地方法院檢察署檢察官
      被      告  甲○○
      選任辯護人  汪玉蓮  律師
                  蔡碧仲
                  楊瓊雅
右上訴人因被告違反懲治盜匪條例案件，不服臺灣嘉義地方法院八十九年度訴字第一
六六號中華民國九十年三月二十二日第一審判決（起訴案號：臺灣嘉義地方法院檢察
署八十九年度偵字第一二九三、一八一八號），提起上訴，本院判決如左：
      主  文
原判決撤銷。
甲○○共同意圖為自己不法所有，以脅迫方法，至使不能抗拒而取他人之物，處有期
徒刑柒年。扣案之短刀壹把及玩具手槍壹支均沒收。
      事  實
一、甲○○與鍾長霖、葉惠文二人（另由台灣台東地方法院審理終結），為取得電子
    儀器用以干擾賭博性電動玩具之頻率，乃由鍾長霖提議、策劃，而與甲○○及葉
    惠文共同謀議，由鍾長霖與甲○○負責下手實施，葉惠文則負責事後接應，圖謀
    搶劫業者之電子儀器，計畫已定後，三人即共同意圖為自己不法之所有，於民國
    （下同）八十八年十月二十日二十三時四十五分，先由甲○○以其所有之000
    0000000號行動電話，向乙○○佯稱欲購買電子掃頻器等儀器，誘使乙○○駕駛Ｊ二─九六二二號自小客車，偕同其友人丙○○載運電子掃頻器等物，前
    往約定交貨之台中市中興倉儲大賣場，嗣乙○○駕車到達後，甲○○、鍾長霖隨
    即進入渠所駕Ｊ二─九六二二號自小客車後座，鍾長霖先亮出葉惠文所有足供兇
    器之用但不具殺傷力之銀白色玩具手槍一支，並拉槍機一次，對準乙○○，甲○○則取出鍾長霖所有而事先交付其使用之足供兇器之用之短刀一把，抵制駕駛座
    旁之丙○○，共同對乙○○及丙○○施加脅迫，喝令乙○○將汽車開往偏僻處所
    ，乙○○將車開抵台中縣潭子鄉○○路○段十七巷暗處時，甲○○及鍾長霖繼而
    分別持前開短刀及玩具手槍，對乙○○、丙○○施加脅迫，至使渠二人均不能抗
    拒而被迫下車，以此方式搶劫乙○○所有之掃頻器九個、手提測試機一部、穩壓
    器十六個，得手後旋由鍾長霖駕駛該車前往不詳之隱密地點，再由葉惠文騎乘機
車前來接應甲○○、鍾長霖二人及右述搶劫所得財物；嗣經警據報於八十八年十
    一月十一日由比對0000000000號行動電話通聯記錄而查知上情，並扣
    得前開葉惠文所有而提供予鍾長霖供做犯罪之用之玩具手槍一支及鍾長霖所有而
    提供予甲○○作為犯罪之用之短刀一把，甲○○於案發自動到案接受裁判。
二、案經嘉義縣警察局及高雄市警察局鹽埕分局移送及報由台灣嘉義地方法院檢察署
    檢察官偵查起訴。
      理  由
一、訊據上訴人即被告甲○○對於右開事實，已於警局初訊、檢察官偵查及歷審審理
    時坦承不諱，核與被害人乙○○指證被害之情節相符，並與證人即同案被告鍾長
    霖、葉惠文於警訊時之供證情節及原審囑託台灣台東地方法院訊問證人鍾長霖之
    結證情節互核相符，雖證人葉惠文於原審囑託台灣台東地方法院訊問時翻異前詞
    ，改稱：渠並未接應被告及鍾長霖，另外被告於本院審理中辯稱：其未持短刀施
    強暴云云。然查，右開犯罪情節，既據被告及鍾長霖分別供陳明確，且有被告與
    證人葉惠文案發前後之電話通聯記錄附卷可參，並有玩具手槍及短刀各一支扣案
    可佐，參以證人即共同被告鍾長霖、葉惠文既前開犯行部分，亦經台灣台東地方
    法院判決有罪在案，足認證人葉惠文及被告事後所辯，顯係卸責之詞，均不足採
    信，被告確係與葉惠文及鍾長霖共謀犯案之事證明確，被告犯行洵堪認定。
二、核被告甲○○所為，係犯懲治盜匪條例第五條第一款之罪，被告與鍾長霖、葉惠
    文就前開犯行，有犯意之聯絡及行為之分擔，均為共同正犯。
三、原審雖予以被告論罪科刑，惟認檢察官所引懲治盜匪條例第五條第一款之罪，已
    於三十四年四月七日因施行期滿而自翌日起失效，而將上開起訴法條予以變更，
    改以刑法第三百三十條加重強盜取財罪論處，固非無見。然查，懲治盜匪條例原
    於民國三十三年四月八日，經國民政府公布施行，全文十一條，現行懲治盜匪條
    例則係經立法程序於四十六年六月五日修正公布施行，將原第八條「犯本條例之
    罪者，依特種刑事案件訴訟條例審理」及原第十條「本條例施行期間定為一年，
    必要時得以命令延長之」之規定刪除，原第九條改為第八條，第十一條改為第九
    條，經考當時刪除第十條有關限時法之立法本意，係為期遏止盜風，改善治安，
    認本條例第一條至第七條及原第九條（修正為第八條）均仍有施行之必要，因將
    本條例由限時法改為經久施行之常態性刑事特別法，並重新調整條次，明令公布
    施行。形式上雖稱「修正」，實質上已具重新立法之性質，故本條例修正前雖有
    數次命令延長已逾期，仍非可認為已失效。參諸本條例猶於八十八年三月三十日
    經立法院修正，於八十八年四月二十一日公布，更至為明灼。是以本條例重新立
    法之合法性，應不因修正前曾施行期滿始以命令展期而生影響。從而，依特別法
    優先普通法之原則，本件應依懲治盜匪條例予以論罪科刑，原審誤認懲治盜匪條
    例業已失效，改依刑法第三百三十條第一項論處，其適用法律自有違誤。檢察官
    上訴意旨，遽此指摘原判決不當，為有理由，應予撤銷改判。爰審酌被告品行、
    智識程度，其犯罪時年紀尚輕，其犯罪之動機起因於同案被告策動，其犯罪之目
    的係用以供干擾賭博性電玩，竟即以脅迫手段實施犯罪行為，致被害人受心理上
    極端之威嚇及財物之損失，案發主動到案接受司法程序、坦承犯行、並從事正當
    工作、遷善向學等諸般情狀，從輕判處如主文第二項所示之刑，以示懲儆。扣案
    （台灣台東地方法院檢察署八十八年度保管字第一０六七號）之短刀一把及玩具
    手槍一支，係供被告共同犯罪之用，且分別為共同被告所有，業經被告及證人鍾
    長霖分別供認及結證在卷，爰依刑法第三十八條第一項第二款之規定沒收之。
據上論結，應依刑事訴訟法第三百六十九條第一項前段、第三百六十四條、第二百九
十九條第一項前段、懲治盜匪條例第五條第一項第一款、刑法第二十八條、第三十八
條第一項第二款，判決如主文。
本案經檢察官許仲瑩到庭執行職務。
中      華      民      國    九十    年    七      月      四      日
                                     臺灣高等法院臺南分院刑事第四庭
                                           審判長法官
                                                 法官
                                                 法官
得上訴
附錄本案論罪科刑法條：
懲治盜匪條例第五條第一項第一款
有左列行為之一者，處無期徒刑或七年以上有期徒刑：
一  意圖為自己或第三人不法所有，以強暴、脅迫、藥劑、催眠術或他法，致使
    不能抗拒而取他人之物或使其交付者。


司法院資訊處製作；財團法人民間司法改革基金會備份。
